最高法院刑事判決　　　　　　九十四年度台上字第三四五二號
　　上 訴 人　台灣高等法院檢察署檢察官
　　被　　告　甲○○
　　　　　　　　　　　號
　　　　　　　乙○○
上列上訴人因被告等違反森林法案件，不服台灣高等法院中華民
國九十一年八月二十三日第二審判決（九十一年度上訴字第一三
五五號，起訴案號：台灣新竹地方法院檢察署八十九年度偵字第
四六六三號），提起上訴，本院判決如下：
    主  文
原判決撤銷，發回台灣高等法院。
    理  由
本件原判決以第一審檢察官公訴意旨略稱，被告甲○○、乙○○
夥同不詳姓名年籍之成年男子約十人，共同意圖為自己不法之所
有，於民國八十九年八月中旬，先由被告乙○○將其所有車牌號
碼Ｗ二─七六八八之箱型車後座椅拆除，騰出空間裝載木材，而
後攜帶盜伐工具，進入行政院農業委員會林務局新竹林區管理處
竹東工作站（下稱竹東工作站）所管理，位於新竹縣尖石鄉秀巒
村之大溪事業區第一一五林班（下稱第一一五林班）內，盜伐梢
楠十株、台灣櫸一株，材積共計九四．六一立方公尺，價值新台
幣（下同）五百四十四萬三千四百八十三元。為求順利載運下山
，當場將木材一一切割成長度約八十至一百公分、直徑約四十公
分之角材，丟入旁邊之溪流，順流而下，至秀巒村泰崗地區一號
橋邊，再打撈上岸，一一裝入被告乙○○上開箱型車，載運下山
，順利運出數批角材。嗣於同年月十八日凌晨一時五十五分許，
被告等經警查獲，並自上開箱型車起出梢楠角材九支等情。因認
被告等共犯違反森林法第五十二條第一項第四款、第六款之加重
竊取森林主產物罪嫌。惟經審理結果，認為不能證明被告等犯罪
，乃撤銷第一審論處被告等罪刑之判決，改判諭知被告等均無罪
。固非無見。
惟查，(一)、被告所犯之法條，起訴書中雖應記載，但法條之記載
，乃訓示之規定，究非起訴之絕對必要條件，若被告涉犯兩罪，
起訴書中已載明其犯罪事實而僅記載其中一罪名之法條，另一罪
雖未記載法條，亦應認為業經起訴。本件檢察官於起訴書犯罪事
實欄記載：「乙○○…夥同甲○○…意圖為自己不法之所有，於
八十九年八月中旬，先由乙○○將己有牌照號碼Ｗ2-7688號之箱
型車後方座椅拆除，以空出空間裝載木材……而後盜伐梢楠等木
材，……為求順利載運下山，當場將木材一一切割成長度約八十
至一百公分、直徑約四十公分之角材，丟入旁邊之溪流，順流而
下至秀巒村泰崗地區一號橋邊，再打撈上岸，將角材一一裝入乙
○○前開箱型車，載運下山，順利運出數批角材……」等情，已
就被告等犯竊取森林主產物及搬運贓物等罪之人、事、時、地予
以指明。而本件原判決理由欄第五點記載：「被告乙○○縱有為
載運角材之便，而拆除箱型車後座椅，且於箱型車裝載笨重之角
材，又以棉被覆蓋，『被告乙○○信無不知所載運者為角材之理
。惟此充其量仍僅足以證明被告乙○○有搬運贓物之故意』，尚
難據以認定被告乙○○即有參與盜伐木材。」其第六點又記載：
「公訴人所舉事證，或能證明被告甲○○、乙○○明知所載運之
梢楠角材係屬盜伐而來贓物，仍予以載運，尚不能使本院形成被
告甲○○、乙○○有犯竊取森林主產物罪之確信。」（見原判決
第六頁第六至十二行）各詞。原審既認被告等有搬運贓物之犯嫌
；且於九十一年七月二十四日訊問筆錄諭知被告等涉犯刑法第三
百四十九條第二項之搬運贓物罪嫌（見原審卷第三十八頁第五行
），則該搬運贓物犯行既已在檢察官起訴之犯罪事實內予以記載
，原審即應對之詳為審究。乃原審竟認竊盜罪與贓物罪之基本社
會事實不同一而未予審理，自有違誤。(二)、倘被告確有知情而搬
運上述森林主產之贓物之事實，則觸犯森林法第五十二條第一項
第六款之加重條件，如不成立該罪，是否構成犯該罪幫助犯之刑
責？非無深入研求之餘地。原審對此未深入審究並說明，尚屬可
議。檢察官上訴意旨指摘原判決不當，非無理由，應認有撤銷發
回更審之原因。
據上論結，應依刑事訴訟法第三百九十七條、第四百零一條，判
決如主文。
中　　華　　民　　國　九十四　年　　六　　月   三十   日
                      最高法院刑事第五庭
                          審判長法官  吳　雄　銘
                                法官  池　啟　明
                                法官  郭　毓　洲
                                法官  吳　三　龍
                                法官  蕭　仰　歸
      本件正本證明與原本無異
                                      書  記  官
中　　華　　民　　國　九十四　年　　七　　月    一  　日
                                                  ｍ
